臺灣高等法院臺南分院刑事判決　　　　 100年度上易字第31號
上　訴　人　臺灣臺南地方法院檢察署檢察官
被　　　告　鄭雅文
選任辯護人　蔡文斌律師
　　　　　　王建強律師
　　　　　　王盛鐸律師
上列上訴人因被告妨害家庭案件，不服臺灣臺南地方法院99年度
易字第654號中華民國99年12月10日第一審判決（起訴案號：臺
灣臺南地方法院檢察署98年度偵字第8778號），提起上訴，本院
判決如下：
    主  文
原判決撤銷，發回臺灣臺南地方法院。
    理  由
一、本件原判決以公訴意旨略以：被告鄭雅文明知陳維銘（已死
    亡）之妻係馬秀美，為有配偶之人，竟於民國96年9月23日
    之前181日至302日間，與陳維銘相姦，於96年9月23日產下1
    子陳靖昀，陳維銘並辦理認領手續，而於同年11月5日為戶
    政登記，嗣馬秀美於97年3、4月間申請戶籍謄本，始知上情
    ，因認被告涉有刑法第239條之相姦罪嫌；惟經審理結果，
    認告訴人馬秀美業於94、95年間即已知悉被告與其夫陳維銘
    有相姦之行為，其遲至97年7月22日始提出告訴，自不合法
    ，而為公訴不受理之判決，固非無見。
二、按刑事訴訟法所定告訴期間，係自知悉犯人之時起算，並非
    自犯罪之時記算，最高法院24年上字第5483號著有判例。原
    判決認定告訴人於94、95年間即已知悉被告與陳維銘有相姦
    行為，係以：、被告提出告訴人親自書寫之文書7張，其
    內容已足證明告訴人於書立該文書時，已知悉有第三者與其
    夫間有婚姻外之性關係存在，且該名第三者係告訴人與其夫
    皆認識或知悉之人；、告訴人以證人身分於原審證稱：「
    迄今你所知道的陳維銘，婚後有幾位親密之女性朋友？是誰
    ？）應該是被告」等語，並供承上開文書是在94、95年間所
    書寫，已足認定告訴人於書寫系爭文書時業已知悉被告即係
    與其夫陳維銘有婚外性關係之特定之人為其論據。
三、惟查：
(一)、依卷附告訴人於94、95年間所書寫之文書內容：「腦海裏不
    時浮現你與他相處的情景，在辦公室、在那間ROOM、在其他
    MOTEL，而你一直溫柔、小心的呵護著他。相形之下，我就
    顯得可惡，一直吵著你、煩著你......。」、「但現在一提
    到你要逗留於公司，我比誰都要緊張，因為那似乎是你追尋
    所謂快樂的另一個地方，一個我禁止進入的禁地。」等觀之
    ，告訴人當時確實可能知悉有第三者與其夫間有婚姻外之性
    關係存在，但上開文書內容並無隻字片語提及該第三者之姓
    名或足以辨認為被告身分之特徵存在。
(二)、告訴人於99年11月23日在原審開庭時，固然供稱：「迄今你
    所知道的陳維銘，婚後有幾位親密之女性朋友？是誰？）應
    該是被告」等語，但告訴人已於原審當庭表明伊係於97年4
    月間，伊先生在成大醫院病危時，經一位沒有血緣關係的阿
    姨告知陳維銘與鄭雅文在一起，且已經生了一個小孩，伊知
    道如果有生小孩就要報戶口，所以伊就去申請戶籍謄本等情
    （見原審卷110、111頁），而陳靖昀之戶籍謄本果然記載父
    母為「陳維銘、鄭雅文」，此亦有戶籍謄本可憑，以任何有
    此經歷之人而言，當然於99年11月23日可知悉被告曾是告訴
    人之夫之「親密之女性朋友」，從而告訴人於原審所為上揭
    供述，並不當然足以推論其於94、95年書寫卷附7紙文書當
    時，即知悉與其先生相姦之人即為被告。
四、從而原審以上揭理由逕認告訴人於94、95年間即已知悉被告
    與其夫相姦一事，而認告訴人告訴逾期，殊嫌率斷，檢察官
    上訴意旨，以此指摘原判決不當，為有理由，本件原審諭知
    不受理之判決為不當，爰由本院將原判決撤銷，並發回原審
    法院更為適當之裁判，爰不經言詞辯論為之。
據上論斷，應依刑事訴訟法第369條第1項但書、第372 條，判決
如主文。
中    華    民    國   100    年    2     月    11    日
                  刑事第五庭    審判長法  官  楊明章
                                      法  官  黃國永
                                      法  官  趙文淵
以上正本證明與原本無異。
不得上訴。
                                      書記官  呂宬樂
中    華    民    國   100    年    2     月    11    日